【裁判字號】    97,聲,3020
【裁判日期】    971001
【裁判案由】    聲明異議
【裁判全文】
臺灣高等法院刑事裁定                  97年度聲字第3020號
聲明異議人
即受刑人    甲○○
                    （現於臺灣臺南監獄執行中）
聲明異議人即受刑人因無故離去職役罪，以檢察官執行之指揮不
當，為此聲明異議，本院裁定如下.
    主    文
異議駁回。
    理    由
一、聲明異議意旨略以：異議人係由國防部陸軍第六軍團軍事法
    院以83年度判字第101 號判決判處有期徒刑2 年4 月，並於
    刑執行後令入勞動場所強制工作3 年，另依民國96年罪犯減
    刑條例減為有期徒刑1 年2 月確定在案；次分別經臺灣板橋
    地方法院以96年度聲減字第6828號裁定及臺灣高等法院97年
    度聲字第905 號裁定中，均未記載有關該案刑後強制工作3
    年之部分，而開立執行指揮書應依裁判內容執行，然該案先
    依臺灣板橋地方法院檢察署94年度執助癸字第1591號執行指
    揮書即無註明須於刑執行或赦免後入勞動場所強制工作3 年
    ，後經臺灣板橋地方法院及臺灣高等法院裁定書中無謂該案
    之刑後強制工作3 年之部分，按裁判後若檢察署於執行職務
    上有認法院於該案裁判內容有遺漏疏誤之處，依刑事訴訟法
    第481 條最後段，本應於3 個月內函請法院更正裁判內容，
    逕由檢察官開立執行指揮書逕加，其認事用法難謂無不當，
    且臺灣板橋地方法院檢察署97年度執更癸字第1439號之1開
    立執行指揮書，逾越法定期限，其程序涉有不合法，法令難
    謂正確，理應撤銷該刑後強制工作3 年；又執行應依執行指
    揮書為準，臺灣板橋地方法院檢察署94年度執助癸字第1591
    號執行指揮書備註欄內並未敘明該案刑後強制工作3 年，案
    經減刑聲請定應執行刑復經事後再加諸刑後強制工作，於法
    自有可議，觀檢察署開立執行指揮書，同一案件前後歧異，
    後者之執行指揮書與前者不符，實務上，前者刑責其猶於94
    年度執助癸字第1591號執行指揮書備註欄內即該註明刑後強
    制工作3 年綦詳，倘若該案未經減刑，後者實難以追究該案
    刑執行後強制工作3 年部分；另刑法新修正條文第2 條第3
    項所定處罰或保安處分之裁判確定後，未執行或執行未完畢
    ，而法律有變更，不處罰其行為或不施以保安處分者，免其
    刑或保安處分之執行，且觀異議人所犯陸海空軍刑法第93條
    業經修正於犯該條之罪業已廢止附加刑後強制工作，故本法
    律從新從輕原則，應用最有利之條文。綜上所請，依正當法
    令，確有執行上之瑕疵，該案僅憑臺灣板橋地方法院檢察署
    以97年度執更癸字第1439號之1 執行指揮書為準，其等同法
    院論科刑罰後檢察署開立指揮書即可自由指述，顯有違司法
    之公義，請求撤銷該刑後強制工作部分，以維權益云云。
二、按受刑人或其法定代理人或配偶以檢察官執行之指揮為不當
    者，得向諭知該裁判之法院聲明異議，為刑事訴訟法第484
    條所明定。但該條所稱「諭知該裁判之法院」，乃指對被告
    之有罪判決，於主文內實際宣示其主刑、從刑之裁判而言（
    最高法院79年台聲字第19號判例參照）。是對於執行檢察官
    之指揮執行聲明異議者，應向所執行之裁判之諭知法院為之
    甚明。另按數罪併罰應分別宣告其罪之刑，然後依法定標準
    定其應執行之刑，刑法第51條定有明文，所謂其罪之刑，包
    括主刑、從刑而言，最高法院53年台上字第1382號判例可資
    參照。另主刑種類為『一、死刑；二、無期徒刑；三、有期
    徒刑，二月以上，十五年以下。但遇有加減時，得減至二月
    未滿，或加至二十年；四、拘役，一日以上，二月未滿，但
    遇有加重時，得加至四個月；五、罰金一元以上』，從刑之
    種類為『一、褫奪公權；二、沒收』，刑法第33條及34條亦
    分別定有明文。
三、經查：
  (一)聲明人前因犯軍中無故離去職役罪，係於83年8 月10日，經
    前陸軍第六軍團司令部以83年度判字第101 號判決判處「有
    期徒刑2 年4 月，於刑之執行完畢或赦免後，令入勞動場所
    強制工作3 年」，嗣經國防部北部地方軍事法院於96 年8月
    22日以96年度聲減字第218 號裁定，將前開罪刑「減為有期
    徒刑1 年2 月，於刑之執行完畢或赦免後，令入勞動場所強
    制工作3 年」確定，復經臺灣板橋地方法院就其所犯之上揭
    離去職役罪等罪，於96年10月8 日依民國96年罪犯減刑條例
    減以96年度聲減字第6828號裁定減刑，並經本院於97 年3月
    31日以97年度聲字第905 號裁定應執行有期徒刑13 年5月確
    定在案，本院既非宣告該「於刑之執行完畢或赦免後，令入
    勞動場所強制工作3 年」保安處分之法院，即非上開刑事訴
    訟法第484 條所稱之「諭知該裁判之法院」，聲明人依上開
    法條向本院聲明異議，即有不當。
  (二)再聲明人因犯軍中無故離去職役罪等數罪，固經本院97年度
    聲字第905 號以裁定定其應執行之刑為有期徒刑13年5 月，
    惟參照前揭最高法院53年台上字第1382號判例意旨，與刑法
    第32條、第33條及第50條、第51條規定，數罪併罰依法定標
    準定其應執行之刑，係指主刑及從刑而言，並不包括刑法第
    十二章保安處分所規定之強制工作等之相關規定。而聲明人
    前經國防部陸軍第六軍團司令部判處其「有期徒刑2 年4 月
    ，於刑之執行完畢或赦免後，令入勞動場所強制工作3 年」
    ，嗣經國防部北部地方軍事法院裁定「減為有期徒刑1 年2
    月，於刑之執行完畢或赦免後，令入勞動場所強制工作3 年
    」確定，則臺灣板橋地方法院檢察署檢察官於聲明人刑之執
    行完畢後，依國防部北部地方軍事法院96年度聲減字第218
    號裁定，令聲請人入勞動場所強制工作3 年，於法並無不合
    。聲請人認依本院97年度聲字第905 號裁定，並未載有強制
    工作，於刑之執行完畢後，即毋庸進入勞動場所強制工作而
    認檢察官執行之指揮不當，顯有誤會。
  (三)綜上所述，聲明人之異議，本院應予駁回。
據上論斷，依刑事訴訟法第486條，裁定如主文。
中    華    民    國    97    年    10    月    1     日
                  刑事第十五庭  審判長法  官  吳昭瑩
                                      法  官  李釱任
                                      法  官  李正紀
以上正本證明與原本無異。
如不服本裁定，應於收受送達後五日內向本院提出抗告狀。
                                      書記官  鄭信昱
中    華    民    國    97    年    10    月    3     日


司法院資訊處製作；財團法人民間司法改革基金會備份。
